臺灣高雄地方法院刑事裁定　　　　　　　94年度聲判字第58號
聲　請　人　甲○○
即告 訴 人
代　理　人　薛西全律師
被　　　告　乙○○
上列聲請人因告訴被告偽造文書案件，不服臺灣高等法院高雄分
院檢察署檢察長駁回再議之處分（94年度上聲議字第604 號），
聲請交付審判，本院裁定如下：
    主  文
聲請駁回。
    理  由
一、聲請交付審判意旨略以：安泰銀行於民國88年間因聲請人之
    同事陳冠英未清償向該銀行所貸款項，向法院聲請核發支付
    命令，法院就聲請人部分以連帶保證人關係逕依戶籍地址送
    達所核發之支付命令，因聲請人未居住該處，未能收受該支
    付命令致使該支付命令確定，而遭致不利益，實際上本件貸
    款就聲請人連帶保證部分係尚未成立之契約，因此契約上所
    載「重要事項變更，必須通知對方」等語，因契約尚未成立
    ，聲請人並無告知安泰銀行其住居所之義務，安泰銀行如認
    本件連帶保證已然成立，應該提出簽約之時間、地點、人證
    及物證，事實上聲請人從未知道本件借款新臺幣3 百萬元之
    過程，且從未到被告所服務之安泰銀行對保而擔任連帶保證
    人、亦未提供基本資料供對保人員登載於相關借款文件，且
    並無任何法令規定戶籍地址在貸放手續中會被當作基本資料
    ，安泰銀行承辦人員卻故意書寫聲請人戶籍地址在文件上，
    顯有偽造文書之犯行，而被告身為安泰銀行專業經理人，理
    應有專業知識去判斷真偽，竟仍於92年、93年間拿出上述偽
    造文件給法庭參酌，自該當行使偽造文書罪嫌，爰依法聲請
    交付審判云云。
二、按告訴人不服上級法院檢察署檢察長或檢察總長認再議為無
    理由而駁回之處分者，得於接受處分書後10日內委任律師提
    出理由狀，向該管第一審法院聲請交付審判。法院認為交付
    審判之聲請不合法或無理由者，應駁回之。刑事訴訟法第25
    8 條之1 、第258 條之3 第2 項前段分別定有明文。經查，
    本件聲請人以被告涉犯偽造文書罪嫌，向臺灣高雄地方法院
    檢察署提出告訴，經臺灣高雄地方法院檢察署檢察官以94年
    度調偵字第5902號為不起訴處分後，聲請人不服，聲請再議
    亦經臺灣高等法院高雄分院檢察署檢察長以94年度上聲議字
    第604 號處分書駁回再議之聲請。聲請人於94年7 月15日收
    受前開再議駁回處分書，並於同月26日委任律師向本院聲請
    交付審判等情，分別有前揭不起訴處分書、處分書及刑事交
    付審判聲請狀各1 份附卷可稽，是本件交付審判之聲請應屬
    合法。
三、次按刑事訴訟法第258 條之1 規定告訴人得向法院聲請交付
    審判，考其立法意旨，係法律對於「檢察官不起訴或緩起訴
    裁量權」制衡之外部監督機制，此時，法院之職責僅在就檢
    察官所為不起訴或緩起訴之處分是否正確加以審查，藉以防
    止檢察機關濫權。依此立法精神，同法第258 條之3 第3 項
    規定：「法院就交付審判之聲請為裁定前，得為必要之調查
    。」，其所謂「得為必要之調查」，係指調查證據之範圍應
    以偵查中曾顯現者為限，不可就新提出之證據再為調查，亦
    不可蒐集偵查卷宗以外之證據，否則將與刑事訴訟法第260
    條之再行起訴規定混淆不清。又法院於審查交付審判之聲請
    有無理由時，除認為告訴人所指摘不利被告之事證未經檢察
    機關詳為調查或斟酌，或不起訴處分書所載理由違背經驗法
    則、論理法則或其他證據法則者外，不宜率予交付審判（法
    院辦理刑事訴訟案件應行注意事項第134 條參照）。至上開
    所謂告訴人所指摘不利被告之事證未經檢察機關詳為調查，
    係指告訴人所提出請求調查之證據，檢察官未予調查，且若
    經調查，即足以動搖原偵查檢察官事實之認定及處分之決定
    ，倘調查結果，尚不足以動搖原事實之認定及處分之決定者
    ，仍不能率予交付審判。
四、經查，本件聲請人雖仍以：伊從未知道本件借款3 百萬元之
    事實，且從未到被告所服務之安泰銀行對保而擔任連帶保證
    人、亦未提供基本資料供對保人員登載於相關借款文件，亦
    無任何法令規定戶籍地址在貸放手續中會被當作基本資料，
    安泰銀行卻故意書寫戶籍地址在文件上，顯有偽造文書之犯
    行，而被告身為安泰因行專業經理人，理應有專業知識去判
    斷真偽，竟然於92年、93年間拿出上述偽造文件給法庭參酌
    ，自該當行使偽造文書罪嫌等語，認臺灣高等法院高雄分院
    檢察署所為駁回異議之處分為無理由。然查，聲請人上開聲
    請交付審判之理由，前經檢察官審酌後，認本件借據上之簽
    名及蓋章係聲請人所親自書寫捺印，本件業已完成對保手續
    ，且現代人工作地址、居住處所常有異動，而戶籍地址只有
    1 個，故戶籍地址在貸放手續中會被當作「基本資料」看待
    ，是安泰銀行承辦人員陳文豪88年間於連帶保證人地址欄填
    載聲請人戶籍地址，並不該當偽造文書犯行，又被告係92年
    4 月17日起始任職安泰因行高雄分行之經理，對此一88年間
    之借貸案並不明瞭，92年、93年間因聲請人所提民事訴訟中
    ，其就本件借據等相關資料提供予民事庭法官參考，自與行
    使偽造文書之構成要件不符等情，皆已詳細論列說明（參臺
    灣高雄地方法院檢察署檢察官94年偵字第5902號不起訴處分
    書第三點及臺灣高等法院高雄分院檢察署94年度上聲議字第
    21 8號第4 點）。前開不起訴處分及駁回再議理由之事證，
    並經本院調閱前開卷證核閱無訛。再上開不起訴處分書、處
    分書之理由，其認事用法亦無何違背經驗法則、論理法則或
    其他證據法則之情事，本院認本件並無不利被告之事證未經
    檢察機關詳為調查或斟酌，或不起訴處分書所載理由違背經
    驗法則、論理法則或其他證據法則等得據以交付審判之事由
    存在，聲請人就檢察官已詳加斟酌之事，猶執前詞聲請交付
    審判，指摘原不起訴處分及駁回再議聲請之理由不當，揆諸
    上開說明，本件交付審判之聲請為無理由，應予駁回。至本
    件交付審判意旨另認本件貸款連帶保證契約並未成立部分，
    如聲請人仍有疑義，自當循民事訴訟途徑，尋求解決，附此
    敘明。
五、依刑事訴訟法第258條之3 第2 項前段，裁定如主文。
中　　華　　民　　國　　94　　年　　8 　　月　　11　　日
             刑事第十五庭  審判長 法  官  莊松泉
                                  法  官  林永村
                                  法　官  林揚奇
以上正本證明與原本無異。
不得抗告。
中　　華　　民　　國　　94　　年　　8 　　月　　12　　日
                                  書記官  于耀文
